臺灣高等法院民事判決　　　　　　　　 100年度重再字第14號
再審原告　　李哲麟
　　　　　　李麗玉
　　　　　　李哲文
　　　　　　李哲聰
　　　　　　李怡潔
　　　　　　李怡親
　　　　　　李怡潤
再審被告　　李明通
上列當事人間債務人異議之訴事件，再審原告對於中華民國99年
5 月4 日本院98年度重上字第342 號確定判決，提起再審之訴，
本院判決如下：
    主  文
再審之訴駁回。
再審訴訟費用由再審原告連帶負擔。
    理  由
一、再審意旨略以：再審原告之被繼承人李兩進於民國96年9 月
    30日前後，多次進出醫院，處於生命衰竭、疾病纏身、性命
    垂危之狀態，自然無法履行臺灣板橋地方法院96年度移調字
    第36號調解筆錄第一項關於「應於96年9 月30日前將坐落臺
    北縣三重市○○○段五谷王小段38地號土地附圖所示A 部分
    （面積470 平方公尺）之上之建物拆除，並將該部分土地交
    還再審被告」之給付義務，此給付不能或遲延之狀態，係因
    李兩進身體健康因素所致，非可歸責於李兩進，有行政院衛
    生署彰化醫院（下稱彰化醫院）之病歷資料可證。而李兩進
    興建之鐵皮屋，自系爭38地號土地延伸至38-1地號土地，並
    占用38-3地號土地，而李兩進38-3地號土地上之磚造住宅亦
    延伸至38-1地號土地，該鐵皮屋、磚造住宅之邊界均不等同
    於系爭38、38-3地號土地之邊界，要求李兩進自行於建物內
    測繪出上開調解筆錄所示之A 、B 部分，顯然為不可能之事
    ，亦有再審被告於臺灣板橋地方法院96年度執字第70532 號
    拆屋還地強制執行事件所提之陳報狀（拆除計畫及費用評估
    ）為憑。原確定判決未斟酌上開病歷資料、陳報狀（拆除計
    畫及費用評估）內容，如經斟酌，應可為有利再審原告之認
    定，原確定判決有民事訴訟法第496 條第1 項第13款規定之
    再審事由（按：再審原告100 年4 月28日再審之訴補充理由
    狀誤載為第12款），再審原告於100 年3 月21日向彰化醫院
    調得上開病歷資料，爰於法定期間內提起本件再審之訴等語
    。
二、按當事人發現未經斟酌之證物或得使用該證物，如經斟酌可
    受較有利之裁判，得以再審之訴對於確定判決聲明不服，民
    事訴訟法第496 條第1 項第13款定有明文。次按前訴訟程序
    事實審言詞辯論終結前已經存在之證物，當事人不知有此致
    未斟酌現始知之，或知有該證物之存在而因當時未能檢出致
    不得使用，嗣後檢出之該證物，固可稱之為民事訴訟法第49
    6 條第1 項第13款所定得使用未經斟酌之證物，惟必須當事
    人在客觀上確不知該證物存在致未斟酌現始知之，或依當時
    情形有不能檢出該證物者，始足當之，倘按其情狀依一般社
    會之通念，尚非不知該證物或不能檢出或命第三人提出者，
    均無該條款規定之適用。且當事人以發現得使用未經斟酌之
    證物為再審理由者，並應就其在前訴訟程序不能使用之事實
    ，依民事訴訟法第277 條前段規定負舉證責任（最高法院98
    年度臺上字第1258號判決意旨參照）。
三、經查：
  (一)再審原告為李兩進之子女、孫子女，李兩進95年、96年間平
    日住居於再審原告李哲聰之住所即彰化縣溪湖鎮○○○街7
    號，至彰化醫院就診則以李哲聰（或其配偶）為緊急連絡人
    ，其當時之住院情形為95年5 月4 日住院20日，95年9 月16
    日住院10日，95年12月10日住院9 日，96年6 月30日住院35
    日，96年8 月16日住院21日，96年9 月9 日住院9 日，96年
    9 月20日住院40日，其當時之病況為肺炎、慢性阻塞性氣喘
    （併阻塞性肺病）急性發作阻塞性慢性支氣管炎、急性呼吸
    衰竭、不明側偏癱、腦血管疾病後遺症、心臟肥大、呼吸短
    促等，有再審原告所提之再審之訴狀、病歷資料為憑。李兩
    進與再審原告係屬至親，並與再審原告李哲聰同住，就診住
    院期間亦以再審原告李哲聰（或其配偶）為緊急連絡人，而
    李兩進95年、96年間至彰化醫院就診住院次數頻繁，住院日
    數非短，病況亦非輕微，再審原告對李兩進於彰化醫院就診
    ，且病況甚為嚴重當知之甚詳，其於李兩進死亡後始對再審
    被告提起債務人異議之訴，堪認其於該訴訟程序事實審言詞
    辯論終結前，即已知悉李兩進96年9 月30日前後至彰化醫院
    就診之事，及該病歷之存在，且按其情狀及依一般社會通念
    ，尚非不知該證物，或不能於前訴訟程序提出。
  (二)再審被告於上開強制執行事件所提之陳報狀（拆除計畫及費
    用評估），臺灣板橋地方法院已於97年12月31日轉知該事件
    之債務人即再審原告表示意見，有再審原告所提批示「轉知
    債務人表示意見」並鈐蓋日期職章之陳報狀附卷可稽，足見
    再審原告於前訴訟程序事實審言詞辯論終結前，即已知悉該
    陳報狀之存在，而按其情狀及依一般社會通念，亦無不能於
    前訴訟程序提出之情形。
  (三)再審原告早知有上開病歷資料、陳報狀（拆除計畫及費用評
    估）得使用而不使用，即無所謂發現可言。此外，再審原告
    復未舉證證明其有何不知該病歷、陳報狀之存在而無法提出
    ，現始知之，或雖知有該病歷、陳報狀存在，然因故不能使
    用，其後始得使用之情形，揆諸前揭說明，再審原告自不得
    以之為再審理由，依民事訴訟法第496 條第1 項第13款規定
    提起再審之訴。
四、綜上所述，原確定判決並無再審原告所主張之民事訴訟法第
    496 條第1 項第13款所定之再審事由，再審原告提起本件再
    審之訴，顯無理由，爰依民事訴訟法第502 條第2 項規定，
    不經言詞辯論，逕以判決駁回之。
五、據上論結，本件再審之訴顯無理由，依民事訴訟法第502 條
    第2 項、第85條第2 項規定，判決如主文。
中    華    民    國   100    年    4     月    28    日
                    民事第十四庭
                        審判長法  官  林金村
                              法  官  王麗莉
                              法  官  陳秀貞
正本係照原本作成。
如不服本判決，應於收受送達後20日內向本院提出上訴書狀，其
未表明上訴理由者，應於提出上訴後20日內向本院補提理由書狀
（均須按他造當事人之人數附繕本）上訴時應提出委任律師或具
有律師資格之人之委任狀；委任有律師資格者，另應附具律師資
格證書及釋明委任人與受任人有民事訴訟法第466條之1第1項但
書或第2項（詳附註）所定關係之釋明文書影本。如委任律師提
起上訴者，應一併繳納上訴審裁判費。
中    華    民    國   100    年    5     月    3     日
                              書記官  葉國乾
附註：
民事訴訟法第466條之1（第1項、第2項）：
對於第二審判決上訴，上訴人應委任律師為訴訟代理人。但上訴
人或其他法定代理人具有律師資格者，不在此限。
上訴人之配偶、三親等內之血親、二親等內之姻親，或上訴人為
法人、中央或地方機關時，其所屬專任人員具有律師資格並經法
院認為適當者，亦得為第三審訴訟代理人。